【裁判字號】    95,易,1979
【裁判日期】    951121
【裁判案由】    毒品危害防制條例
【裁判全文】
臺灣板橋地方法院刑事判決              95年度易字第1979號
公  訴  人  臺灣板橋地方法院檢察署檢察官
被      告  甲○○
上列被告因毒品危害防制條例案件，經檢察官提起公訴（95年度
毒偵字第5880號），被告於準備程序中為有罪之陳述，經本院合
議庭裁定由受命法官進行簡式審判程序獨任審理，判決如下：
    主  文
甲○○施用第二級毒品，累犯，處有期徒刑柒月；又持有第一級
毒品，累犯，處有期徒刑參月，扣案海洛因壹包（淨重參點參參
公克）沒收銷燬之，包裝上開海洛因空包裝壹個（空包裝重零點
貳捌公克）沒收。應執行有期徒刑捌月，扣案海洛因壹包（淨重
參點參參公克）沒收銷燬之，包裝上開海洛因空包裝壹個（空包
裝重零點貳捌公克）沒收。
    事  實
一、甲○○於民國91年間因施用毒品案件，經本院以91年度毒聲
    字第2959號裁定觀察、勒戒後，認有繼續施用毒品傾向，本
    院以91年度毒聲字第3723號裁定送強制戒治後，經本院以92
    年度毒聲字第2366號裁定停止戒治，於92年10月21日出所，
    所餘期間付保護管束，於92年11月3 日保護管束期滿執行完
    畢，並經臺灣板橋地方法院檢察署檢察官提起公訴，經本院
    以92年度易字第26號判決判處有期徒刑5 月確定，甫於92年
    11月10日易科罰金執行完畢（累犯）。嗣又因施用毒品案件
    ，經本院於95年6 月15日以94年度易字第1685號判決判處有
    期徒刑6 月確定（刻正執行中）。詎其不知悔改，明知海洛
    因、甲基安非他命為毒品危害防制條例所列管之第一級、第
    二級毒品，不得非法持有、施用，竟基於施用第二級毒品之
    犯意，於上開強制戒治期滿5 年內，於95年8 月16日某時許
    ，在台北縣板橋市○○○街80巷7 弄20號3 樓住處施用第二
    級毒品甲基安非他命1 次（起訴書誤載為安非他命）。另基
    於非法持有第一級毒品之犯意，於95年8 月17日上午某時，
    在台北縣樹林市購入第一級毒品海洛因1 包（淨重3.33公克
    、空包裝重0.28公克），而非法持有第一級毒品。嗣於95年
    8 月18日上午11時30分許，在台北縣板橋市○○街20號「夢
    綺賓館」505 號房內，為警查獲，並扣有上開第一級毒品海
    洛因1 包（淨重3.33公克、空包裝重0.28公克）。
二、案經台北縣政府警察局中和分局報請台灣板橋地方法院檢察
    署檢察官偵查起訴。
    理  由
一、按除被告所犯為死刑、無期徒刑、最輕本刑為3 年以上有期
    徒刑之罪或高等法院管轄第一審案件者外，於第一次審判期
    日前之準備程序進行中，被告先就被訴事實為有罪之陳述時
    ，審判長得告知被告簡式審判程序之旨，並聽取當事人、代
    理人、辯護人及輔佐人之意見後，裁定進行簡式審判程序，
    刑事訴訟法第273條之1第1項定有明文。經核本件被告陳宗
    光所犯係死刑、無期徒刑、最輕本刑為3年以上有期徒刑以
    外之罪，其於準備程序中就被訴事實為有罪之陳述，經法官
    告知簡式審判程序之旨，並聽取公訴人及被告之意見後，本
    院合議庭認宜進行簡式審判程序，爰依首揭規定合議裁定由
    受命法官獨任進行簡式審判程序，合先敘明。
二、上開事實，業據被告於警詢、偵查及本院審理時坦承不諱，
    且其於上開時地為警查獲時所採取之尿液，經送請台灣檢驗
    科技股份有限公司檢驗結果，甲基安非他命呈陽性反應，有
    該公司95年9 月5 日報告編號CH/2006/81093 號濫用藥物尿
    液檢驗報告1 紙附卷可稽，又被告於上開時地為警查獲時，
    有白粉1 包扣案可資佐證，上開扣案白粉1 包經送法務部調
    查局鑑定結果，含有海洛因成分（淨重3.33公克，空包裝重
    0.28公克），有該局95年9 月10日調科壹字第09523014020
    號鑑定書1 紙附卷可稽，足徵被告前開自白與事實相符，應
    堪採信。另查人體施用甲基安非他命後，其主要代謝物中，
    未改變型態之甲基安非他命占施用劑量達百分之43，安非他
    命則約為百分之5 ；人體若係施用安非他命後，主要代謝物
    中則有未改變型態之安非他命，但無甲基安非他命，此經法
    務部調查局以93年5 月4 日調科壹字第09362413980 號函釋
    明在案，足見人體若施用安非他命，其尿液代謝物不可能出
    現甲基安非他命，惟人體若施用甲基安非他命，其尿液代謝
    物除主要有甲基安非他命外，亦可能有少量之安非他命。是
    本件被告之尿液除呈現較少量之安非他命陽性反應外，主要
    係呈現甲基安非他命之陽性反應，依上開函示，被告自不可
    能係施用安非他命，而應係施用甲基安非他命。公訴意旨認
    被告係施用安非他命，顯係誤解，並經蒞庭檢察官當庭更正
    。又被告有如事實欄所載施用毒品前科，此有本院92年度易
    字第26號判決、94年度易字第1685號判決電腦列印資料、臺
    灣高等法院被告前案紀錄表在卷為憑，依法即應逕予處罰。
    本件事證明確，被告上開犯行洵堪認定。
三、查海洛因、甲基安非他命分別係毒品危害防制條例第2 條第
    2 項所稱之第一級毒品、第二級毒品，不得持有、施用，被
    告竟分別持有及施用，核其所為，係分別犯毒品危害防制條
    例第10條第2 項之施用第二級毒品罪、同條例第11條第1 項
    之持有第一級毒品罪。被告持有甲基安非他命行為，因進而
    施用，其持有甲基安非他命行為應被其施用之行為所吸收，
    不另論罪。被告所犯上開二罪間，犯意各別，行為互異，應
    分論併罰。被告有如事實欄所載前科，此有台灣高等法院被
    告前案紀錄表存卷為憑，其於5 年內故意再犯本案，均為累
    犯，依法均加重其刑。爰審酌被告素行、智識程度及念其犯
    罪係戕害自身，尚未害及他人，所犯情節非重，及犯罪後承
    認犯行，態度尚可等一切情狀，分別量處如主文所示之刑，
    復定其應執行之刑。至扣案之海洛因1包（淨重3.33公克）
    係違禁物，依法諭知沒收銷燬之；另包裝上開海洛因之空包
    裝1個（重0.28公克），係防潮、便於攜帶之用，尚非與毒
    品無法分析，且為被告所有供犯罪所用之物，爰依刑法第38
    條第1項第2款，宣告沒收。
四、至起訴事實認被告自94年7 月間起迄95年8 月18日10時止，
    在台北縣板橋市○○○街80巷7 弄20號3 樓住處等地，接續
    施用第二級毒品安非他命乙節，因被告前自94年6 月間起至
    94年7 月21日止連續施用第二級毒品安非他命犯行，業經本
    院於95年6 月15日以94年度易字第1685號刑事判決判處有期
    徒刑6 月確定，且刑法關於連續犯之規定，業於95年7 月1
    日刪除生效施行，故95年7 月1 日之前、後行為不能論以連
    續犯，亦經最高法院95年第8 次刑事庭會議決議在案，則本
    案被告95年7 月1 日之前施用第二級毒品行為，既與95年7
    月1 日之後行為無法論以連續犯即應分論併罰，則在無任何
    佐證下，無法遽予認定95年7 月1 日之前犯行；又修正前關
    於連續犯之成立，除主觀上須基於一個概括之犯意外，客觀
    上須先後數行為，逐次實施而具連續性，侵害數個同性質之
    法益，其每一前行為與次行為，依一般社會健全觀念，在時
    間差距上，可以分開，在刑法評價上，各具獨立性，每次行
    為皆可獨立成罪，構成同一之罪名，始足當之；如數行為於
    同時同地或密切接近之時地實施，侵害同一之法益，各行為
    之獨立性極為薄弱，依一般社會健全觀念，在時間差距上，
    難以強行分開，在刑法評價上，以視為數個舉動之接續施行
    ，合為包括之一行為予以評價，較為合理，則屬接續犯，而
    為包括之一罪，二者有所不同。按在95年7 月1 日刑法修正
    前，若施用毒品者除主觀上須基於一個概念之犯意外，在客
    觀上先後數行為，依一般社會健全觀念，在時間差距上，均
    可以分開，在刑法評價上，各具獨立性，每次行為皆可獨立
    成罪，始足認為連續犯，則施用毒品者以相同主觀犯意、客
    觀行為下僅因刑法修正後，即認定應成立接續犯，容或有理
    論前後不一之困擾，且被告既僅當庭承認於95年8 月16日某
    時，在其住處施用第二級毒品甲基安非他命，並有被查獲當
    時所採尿液送驗呈甲基安非他命陽性反應之濫用藥物尿液檢
    驗報告為佐，自難認被告有於其餘起訴書所載時間內接續施
    用第二級毒品甲基安非他命行為，故除被告於95年8 月16日
    某時，在其住處施用第二級毒品甲基安非他命1 次外，其餘
    業經蒞庭檢察官更正起訴事實，末此敘明。
據上論斷，應依刑事訴訟法第273 條之1 第1 項、第299 條第1
項前段，毒品危害防制條例第10條第2 項、第11條第1 項、第18
條第1 項前段，刑法第11條前段、第47條第1 項、第38條第1 項
第2 款、第51條第5 款，判決如主文。
本案經檢察官郭學廉到庭執行職務。
中    華    民    國    95    年    11    月    21    日
                         刑事第二庭    法  官  李麗玲
以上正本證明與原本無異
如不服本判決應於送達後10日內向本院提出上訴狀
                                       書記官  周百川
中    華    民    國    95    年    11    月    22    日
附錄本判決論罪法條全文
毒品危害防制條例第10條
施用第一級毒品者，處 6 月以上 5 年以下有期徒刑。
施用第二級毒品者，處 3 年以下有期徒刑。
毒品危害防制條例第11條
持有第一級毒品者，處 3 年以下有期徒刑、拘役或新臺幣 5 萬
元以下罰金。
持有第二級毒品者，處 2 年以下有期徒刑、拘役或新臺幣 3 萬
元以下罰金。
持有專供製造或施用第一、二級毒品之器具者，處 1 年以下有期
徒刑、拘役或新臺幣 1 萬元以下罰金。
持有毒品達一定數量者，加重其刑至二分之一，其標準由行政院
定之。


司法院資訊處製作；財團法人民間司法改革基金會備份。
